臺灣士林地方法院民事裁定
110年度消債職聲免字第20號
債  務  人  黃家俊  

代  理  人  林孜俞律師（法扶律師）
上列債務人聲請清算事件，本院裁定如下：
    主  文
債務人黃家俊應予免責。
    理  由
一、按法院為終止或終結清算程序之裁定確定後，除別有規定外
    ，應以裁定免除債務人之債務；消費者債務清理條例（下稱
    消債條例）第132條定有明文。次按法院裁定開始清算程序
    後，債務人有薪資、執行業務所得或其他固定收入，扣除自
    己及依法應受其扶養者所必要生活費用之數額後仍有餘額，
    而普通債權人之分配總額低於債務人聲請清算前二年間，可
    處分所得扣除自己及依法應受其扶養者所必要生活費用之數
    額者，法院應為不免責之裁定；但債務人證明經普通債權人
    全體同意者，不在此限；復為消債條例第133條所明定。另
    按債務人有下列各款情形之一者，法院應為不免責之裁定，
    但債務人證明經普通債權人全體同意者，不在此限：一、於
    七年內曾依破產法或本條例規定受免責。二、故意隱匿、毀
    損應屬清算財團之財產，或為其他不利於債權人之處分，致
    債權人受有損害。三、捏造債務或承認不真實之債務。四、
    聲請清算前二年內，因消費奢侈商品或服務、賭博或其他投
    機行為，所負債務之總額逾聲請清算時無擔保及無優先權債
    務之半數，而生開始清算之原因。五、於清算聲請前一年內
    ，已有清算之原因，而隱瞞其事實，使他人與之為交易致生
    損害。六、明知已有清算原因之事實，非基於本人之義務，
    而以特別利於債權人中之一人或數人為目的，提供擔保或消
    滅債務。七、隱匿、毀棄、偽造或變造帳簿或其他會計文件
    之全部或一部，致其財產之狀況不真確。八、故意於財產及
    收入狀況說明書為不實之記載，或有其他故意違反本條例所
    定義務之行為，致債權人受有損害，或重大延滯程序；亦為
    消債條例第134條所明定。
二、經查：
  ㈠債務人於民國108年7月23日聲請清算，經本院以108年度消債
    清字第52號裁定自109年3月31日17時開始清算程序，嗣並經
    本院司法事務官以109年度司執消債清字第19號裁定清算程
    序終止確定等情，業經本院調閱相關案卷查核屬實。
  ㈡本院函詢全體普通債權人，就債務人是否應予免責陳述意見
    ，均未獲全體普通債權人同意債務人免責（見本院卷第30至
    50頁）。
　㈢查債務人現年43歲，居住於臺北市內湖區，須照顧腦出血長
    期臥病在床之父親而無法外出工作，名下無財產，亦未領取
    任何補助，債務人裁定開始清算後收入來源僅有母親每月給
    予之新臺幣（下同）6,000元，並自陳其每月必要生活費用
    約6,000元，有債務人民事陳報狀（見本院卷第52頁）、債
    務人稅務電子閘門財產所得調件明細表（見本院卷第68至74
    頁）、全國財產稅總歸戶財產查詢清單（見本院108年度消
    債清字第52號卷【下稱消債清卷】第17頁）、債務人勞工保
    險被保險人投保資料表及債務人父親鑑定資料在卷可憑（見
    消債清卷第20至31頁）。是法院裁定開始清算程序後，債務
    人每月之收入扣除必要生活費用後已無餘額，揆諸上開規定
    ，本件債務人之財產狀況顯與消債條例第133條法院應為不
    免責裁定之要件不符。
  ㈣至債權人良京實業股份有限公司雖以債務人是否有其他保單
    未為陳報或有變更要保人等情事，而主張債務人有消債條例
    第134條第2款、第8款所定不免責事由云云。惟並未提出任
    何事證，已有可議，且債務人對於其收支及財產狀況，亦已
    提出銀行存摺（見消債清卷第32至40頁、61至67頁）、中華
    民國人壽保險商業同業公會保險業通報作業資訊系統資料查
    詢結果回覆書及保險公司函覆（見消債清卷第68頁、第96頁
    ），是債務人自無故意隱匿應屬清算財團之財產，或故意於
    財產及收入狀況說明書為不實之記載等不免責事由。此外，
    本件復查無債務人有何符合消債條例第134條其他各款所列
    之不免責事由，自不得依此規定為不免責之裁定。
三、綜上所述，債務人經法院終止清算程序之裁定確定後，本院
    業依消債條例第136條規定通知全體無擔保債權人就債務人
    是否應予免責乙節以書面及到場陳述意見，其等雖表示反對
    債務人免責，並主張債務人有消債條例第133條及第134條各
    款不免責事由，但經本院調查結果，尚屬無據，應為免責之
    裁定。
四、爰裁定如主文。
中　　華　　民　　國　　110 　年　　11　　月　　30　　日
                  民事第二庭  法　官  陳菊珍
以上正本係照原本作成。 
如對本裁定抗告，應於裁定送達後10日內向本院提出抗告狀，並
繳納抗告費新臺幣1,000 元。
中　　華　　民　　國　　110 　年　　11　　月　　30　　日
                              書記官　張淑敏